【裁判字號】    97,上訴,3067
【裁判日期】    970819
【裁判案由】    違反槍砲彈藥刀械管制條例
【裁判全文】
臺灣高等法院刑事判決                97年度上訴字第3067號
上  訴  人  臺灣臺北地方法院檢察署檢察官
被      告  甲○○
指定辯護人  本院公設辯護人  乙○○
上列上訴人因違反槍砲彈藥刀械管制條例案件，不服臺灣臺北地
方法院97年度訴字第657號，中華民國97年5月30日第一審判決（
起訴案號：臺灣臺北地方法院檢察署97年度偵字第5739號），提
起上訴，本院判決如下：
    主  文
上訴駁回。
    事  實
一、甲○○明知可發射子彈具有殺傷力之改造手槍屬槍砲彈藥刀
    械管制條例所規範之槍砲，非經中央主管機關許可，不得持
    有，竟未經許可，而基於持有可發射子彈具有殺傷力之改造
    手槍之犯意，於民國九十七年二月十五日某時許，在桃園縣
    桃園市○○路一八七號華山玩具店，購入仿盒式槍製造之改
    造手槍一支（槍枝管制編號0000000000號）後即
    無故持有之，嗣於同年三月一日上午零時三十分許，其攜帶
    前揭改造手槍搭乘不知情之吳舜宇所駕駛車號二Ｅ—七九○
    七號自用小客車，行經臺北市中山區○○○路○段六十五巷
    口為警攔檢，甲○○於其持有前開改造手槍犯行為有偵查犯
    罪權限之公務員知悉前，主動向在場之值勤警員郭書嘉自首
    其持有改造手槍犯行而接受裁判，並自其所穿著夾克之暗袋
    內取出前揭改造手槍而報繳之，始查悉上情。
二、案經甲○○自首及臺北市政府警察局中山分局報請臺灣臺北
    地方法院檢察署檢察官偵查起訴。
    理  由
壹、證據能力方面：
    按現行刑事訴訟法關於「鑑定」之規定，除選任自然人充當
    鑑定人外，另設有囑託機關鑑定制度。依同法第一百九十八
    條、第二百零八條之規定，不論鑑定人或鑑定機關、團體，
    固均應由法院、審判長、受命法官或檢察官視具體個案之需
    要而為選任、囑託，並依第二百零六條之規定，提出言詞或
    書面報告，始符合同法第一百五十九條第一項所定得作為證
    據之「法律有規定」之情形。否則所為之鑑定，仍屬傳聞證
    據。然於司法警察機關調查中之案件，為因應實務上，或因
    量大、或有急迫之現實需求，例行性當然有鑑定之必要者，
    例如毒品之種類與成分、尿液之毒品反應，或者槍彈有無殺
    傷力等鑑定，基於檢察一體原則，得由該管檢察長對於轄區
    內之案件，以事前概括選任鑑定人或囑託鑑定機關、團體之
    方式，俾便轄區內之司法警察官、司法警察對於調查中之此
    類案件，得即時送請先前已選任之鑑定人或囑託之鑑定機關
    、團體實施鑑定，以求時效（法務部九十二年九月一日法檢
    字第○九二○○三五○八三號函參照，刊載於法務部公報第
    三一二期）。此種由檢察機關概括選任鑑定人或概括囑託鑑
    定機關、團體，再轉知司法警察官、司法警察於調查犯罪時
    參考辦理之作為，法無明文禁止，係為因應現行刑事訴訟法
    增訂傳聞法則及其例外規定之實務運作而為。此種由司法警
    察官、司法警察依檢察官所概括選任之鑑定人或囑託鑑定機
    關、團體所為之鑑定結果，與檢察官選任或囑託為鑑定者，
    性質上並無差異，同具有證據能力（最高法院九十六年度臺
    上字第二八六○號判決參照）。扣案改造手槍一支（槍枝管
    制編號0000000000號），經臺北市政府警察局中
    山分局依前開作業流程，送請內政部警政署刑事警察局鑑定
    ，該局所出具之槍彈鑑定書，揆諸前揭說明，自屬「法律規
    定」得為證據者，應具證據能力，合先敘明。
貳、實體方面：
一、訊據被告甲○○對於上揭事實坦承不諱，且扣案之改造手槍
    經送請內政部警政署刑事警察局以性能檢驗法、試射法鑑定
    結果：送鑑手槍一支（槍枝管制編號0000000000
    號），認係改造手槍，由仿盒式槍製造之槍枝，車通槍管內
    阻鐵而成，擊發功能正常，可供擊發適用子彈使用，認具殺
    傷力，有該局九十七年三月十日刑鑑字第○九七○○三一○
    八六號槍彈鑑定書在卷可稽（見臺灣臺北地方法院檢察署九
    十七年度偵字第五七三九號偵查卷第一三八頁至第一四○頁
    ），堪認被告所持有之前揭手槍，確屬槍砲彈藥刀械管制條
    例所規範具有殺傷力之改造手槍無訛，足見被告任意性自白
    ，核與事實相符。本案事證明確，被告未經許可持有可發射
    子彈具有殺傷力之改造手槍犯行，堪以認定，應依法論科。
二、按槍砲彈藥刀械管制條例所規定之持有行為，其持有之繼續
    ，為行為之繼續，而非狀態之繼續；亦即一經持有該條例所
    規定之槍砲、彈藥或刀械，其犯罪即已成立，但其完結須繼
    續至持有行為終了時為止（最高法院九十年度臺非字第二一
    號判決參照）。核被告持有扣案改造手槍所為，係犯槍砲彈
    藥刀械管制條例第八條第四項未經許可持有可發射子彈具有
    殺傷力之改造手槍罪。查郭書嘉警員於上揭時、地係因執行
    酒測勤務而攔停被告所搭乘之前開自用小客車，並因聞到車
    內有愷他命之氣味，而請被告配合出示身上物品，被告自其
    所穿著夾克之暗袋內取出前揭改造手槍時，郭書嘉警員以為
    是煙盒，被告主動表示係改造手槍，自首其持有改造手槍犯
    行而接受裁判，並報繳其持有之全部槍彈等情，業據證人郭
    書嘉警員於原審審理時到庭結證屬實（見原審卷第二十九頁
    ），被告合於自首要件，應依槍砲彈藥刀械管制條例第十八
    條第一項前段規定減輕其刑（最高法院九十一年度臺上字第
    六一五號判決要旨參照）。原審以被告罪證明確，適用槍砲
    彈藥刀械管制條例第8條第4項、第18條第1項前段，刑法第
    11條、第42條第3項、第74條第1項第1款，並審酌被告品行
    、智識程度、生活狀況、持有時間非久、犯後自首、態度尚
    佳等一切情狀，量處有期徒刑一年六月，併科罰金新臺幣5
    萬元，罰金如易服勞役以新台幣1千元折算1日。並查被告前
    未曾因故意犯罪受有期徒刑以上刑之宣告，有臺灣高等法院
    被告前案紀錄表在卷可稽，其因一時失慮，偶罹刑典，事後
    已坦承犯行，深具悔意，經此刑之宣告後，應知警惕信無再
    犯之虞，因認暫不執行其刑為當，予以宣告緩刑四年，並依
    刑法第九十三條第一項規定，併宣告緩刑期間付保護管束，
    以觀後效。另就扣案改造手槍一支（槍枝管制編號0000
    000000號）係違禁物，應依刑法第三十八條第一項第
    一款諭知沒收。至於扣案子彈二顆（其中一顆已試射），非
    制式子彈，由金屬彈殼組合直徑四‧○±○‧五ｍｍ鋼珠而
    成，採樣一顆試射，雖可擊發，惟發射動能不足，認不具殺
    傷力，此有前開內政部警政署刑事警察局槍彈鑑定書可佐，
    非屬違禁物，亦非被告供犯罪所用之物，而不予宣告沒收，
    ，其認事用法並無違誤，量刑並予以緩刑，均稱妥適，公訴
    人上訴意旨以緩刑不當而指摘，為無理由，應予駁回。
據上論斷，應依刑事訴訟法第368條（原判決漏引第299條第1項
前段，應予補正），判決如主文。
本案經檢察官郭啟東到庭執行職務。
中    華    民    國    97    年    8     月    19    日
                  刑事第八庭審判長法  官  鄭文肅
                                  法  官  張明松
                                  法  官  蔡光治
以上正本證明與原本無異。
如不服本判決，應於收受送達後十日內向本院提出上訴書狀，其
未敘述上訴之理由者並得於提起上訴後十日內向本院補提理由書
（均須按他造當事人之人數附繕本）。
                                  書記官  陳韋杉
中    華    民    國    97    年    8     月    19    日
附錄：本案論罪科刑法條全文
槍砲彈藥刀械管制條例第八條
未經許可，製造、販賣或運輸鋼筆槍、瓦斯槍、麻醉槍、獵槍、
空氣槍或第四條第一項第一款所定其他可發射金屬或子彈具有殺
傷力之各式槍砲者，處無期徒刑或五年以上有期徒刑，併科新臺
幣一千萬元以下罰金。
未經許可，轉讓、出租或出借前項所列槍枝者，處五年以上有期
徒刑，併科新臺幣一千萬元以下罰金。
意圖供自己或他人犯罪之用，而犯前二項之罪者，處無期徒刑或
七年以上有期徒刑，併科新臺幣一千萬元以下罰金。
未經許可，持有、寄藏或意圖販賣而陳列第一項所列槍枝者，處
三年以上十年以下有期徒刑，併科新臺幣七百萬元以下罰金。
第一項至第三項之未遂犯罰之。


司法院資訊處製作；財團法人民間司法改革基金會備份。
